ACORDAO-COMPLETO-2381616

ACÓRDÃO 13216/2019 ATA 39/2019 - PRIMEIRA CÂMARA

VISTOS, relatados e discutidos estes autos de tomada de contas especial em desfavor da empresa Biologica Medicamentos Ltda./Drogamedica, atualmente denominada Drogamedica de Muriae Ltda./Drogamedica - ME, sociedade empresária limitada (04.614.485/0001-64) , solidariamente com a sócia Sra. Vânia Maria de Paula Vargas (XXX.954.556-XX) , em razão da aplicação irregular de recursos do Sistema Único de Saúde (SUS) no âmbito do Programa Farmácia Popular do Brasil - Aqui Tem Farmácia Popular (PFPB) ;
ACORDAM os ministros do Tribunal de Contas da União, reunidos em sessão da 1ª Câmara, diante das razões expostas pelo relator, em: 
9.1. julgar irregulares as contas da empresa Drogamedica de Muriae Ltda./Drogamedica - ME, antes denominada Biologica Medicamentos Ltda./Drogamedica (04.614.485/0001-64) e da Sra. Vânia Maria de Paula Vargas (XXX.954.556-XX) , com fundamento nos arts. 1º, inciso I, 16, inciso III, alínea "b" e "c", e 23, inciso III, da Lei 8.443/1992 c/c com os arts. 1º, inciso I, 209, incisos II e III, 210 e 214, inciso III, do RI/TCU;
9.2. condenar os responsáveis acima mencionados ao pagamento das quantias a seguir especificadas, com a fixação do prazo de 15 (quinze) dias, a contar da notificação, para comprovar, perante o Tribunal (art. 214, inciso III, alínea "a", do Regimento Interno) , o recolhimento da dívida aos cofres da Fundação Nacional de Saúde, atualizada monetariamente e acrescida dos juros de mora, calculados a partir das datas discriminadas, até a data do recolhimento, na forma prevista na legislação em vigor:
	Data
	Valor histórico 
 (R$) 

	14/03/2013
	6.975,83

	14/03/2013
	4.208,95

	14/03/2013
	6.975,83

	14/03/2013
	4.208,95

	14/03/2013
	2,40

	14/03/2013
	13,77

	14/03/2013
	39,53

	08/04/2013
	6.656,78

	08/04/2013
	6.656,78

	08/04/2013
	25,16

	08/04/2013
	49,16

	16/04/2013
	5.381,86

	16/04/2013
	5.381,86

	31/05/2013
	8.259,05

	31/05/2013
	4.558,09

	31/05/2013
	8.259,05

	31/05/2013
	4.558,09

	31/05/2013
	2,40

	31/05/2013
	13,77

	31/05/2013
	27,53

	04/06/2013
	7.569,81

	04/06/2013
	4.389,88

	04/06/2013
	7.569,81

	04/06/2013
	4.389,88

	04/06/2013
	33,56

	01/07/2013
	4.046,85

	01/07/2013
	4.046,85

	01/07/2013
	13,77

	02/07/2013
	5.959,11

	02/07/2013
	5.959,11

	02/07/2013
	22,76

	02/07/2013
	38,91

	29/07/2013
	6.157,14

	29/07/2013
	4.081,38

	29/07/2013
	6.157,14

	29/07/2013
	4.081,38

	29/07/2013
	39,58

	30/08/2013
	7.107,22

	30/08/2013
	4.002,09

	30/08/2013
	7.107,22

	30/08/2013
	4.002,09

	30/08/2013
	14,40

	30/08/2013
	14,04

	30/08/2013
	27,53

	30/08/2013
	13,77

	01/10/2013
	7.698,84

	01/10/2013
	7.698,84

	01/10/2013
	39,23

	02/10/2013
	3.963,71

	02/10/2013
	3.963,71

	02/10/2013
	13,77

	12/11/2013
	8.271,89

	12/11/2013
	5.831,91

	12/11/2013
	8.271,89

	12/11/2013
	5.831,91

	12/11/2013
	121,97

	12/11/2013
	39,33

	06/12/2013
	5.684,38

	06/12/2013
	8.833,68

	06/12/2013
	5.684,38

	06/12/2013
	8.833,68

	06/12/2013
	2,40

	06/12/2013
	59,93

	06/12/2013
	13,77

	30/12/2013
	5.923,36

	30/12/2013
	7.897,49

	30/12/2013
	5.923,36

	30/12/2013
	16,80

	07/02/2014
	8.139,49

	07/02/2014
	69,50

	28/02/2014
	5.486,35

	28/02/2014
	8.025,03

	28/02/2014
	5.719,21

	28/02/2014
	27,81

	28/02/2014
	136,84

	28/02/2014
	13,46

	28/02/2014
	13,77

	28/02/2014
	27,53

	16/04/2014
	5.655,18

	16/04/2014
	7.854,66

	16/04/2014
	53,92

	16/04/2014
	40,23

	12/05/2014
	5.949,94

	12/05/2014
	7.568,88

	12/05/2014
	2,40

	12/05/2014
	13,77

	12/05/2014
	92,31

	30/05/2014
	5.960,12

	30/05/2014
	6.835,95

	30/05/2014
	2,40

	30/05/2014
	34,75

	30/05/2014
	26,46

	07/07/2014
	6.396,74

	07/07/2014
	2,40

	07/07/2014
	81,49

	08/07/2014
	4.799,39

	08/07/2014
	39,33

	31/07/2014
	7.163,96

	31/07/2014
	109,66

	01/08/2014
	2.189,70

	01/08/2014
	86,67

	01/09/2014
	7.354,09

	01/09/2014
	2,40

	01/09/2014
	29,93

	09/09/2014
	6.131,14

	09/09/2014
	13,77

	01/10/2014
	8.110,09

	01/10/2014
	2,40

	01/10/2014
	51,5

	02/10/2014
	6.559,83

	02/10/2014
	13,46

	02/10/2014
	40,23

	03/11/2014
	7.877,57

	03/11/2014
	5.906,51

	03/11/2014
	27,23

	03/11/2014
	35,96

	03/11/2014
	7,19

	03/11/2014
	26,46

	28/11/2014
	6.558,79

	28/11/2014
	13,77

	28/11/2014
	40,23

	01/12/2014
	10.083,03

	01/12/2014
	35,96

	01/12/2014
	4,80

	01/12/2014
	75,48

	14/01/2015
	7.900,51

	14/01/2015
	5.694,68

	14/01/2015
	2,40

	14/01/2015
	34,73

	14/01/2015
	32,94

	09/02/2015
	11.257,27

	09/02/2015
	2,40

	09/02/2015
	9,60

	10/02/2015
	6.783,31

	10/02/2015
	12,42

	03/03/2015
	5.903,64

	03/03/2015
	11.528,93

	03/03/2015
	35,96

	03/03/2015
	121,15

	03/03/2015
	56,92

	02/04/2015
	7.162,32

	02/04/2015
	10.840,40

	02/04/2015
	2,40

	02/04/2015
	62,73

	02/04/2015
	12,42

	05/05/2015
	13.485,79

	05/05/2015
	8.590,45

	05/05/2015
	2,40

	05/05/2015
	7,19

	05/05/2015
	14,04

	12/06/2015
	13.310,26

	12/06/2015
	35,96

	12/06/2015
	41,94

	15/06/2015
	7.721,20

	15/06/2015
	48,06

	03/07/2015
	13.073,18

	03/07/2015
	63,46

	03/07/2015
	21,60

	03/07/2015
	15,56

	06/07/2015
	8.930,57

	06/07/2015
	13,46

	05/08/2015
	12.316,76

	05/08/2015
	2,40

	05/08/2015
	21,60

	06/08/2015
	8.435,70

	06/08/2015
	22,14

	31/08/2015
	8.510,88

	31/08/2015
	14.216,02

	31/08/2015
	63,46

	31/08/2015
	55,80

	31/08/2015
	25,56

	31/08/2015
	20,35

	31/08/2015
	38,88

	14/10/2015
	2.835,98

	14/10/2015
	4.402,79

	14/10/2015
	10,80

	14/10/2015
	49,60

	14/10/2015
	12,42

9.3. aplicar à Drogamedica de Muriae Ltda./Drogamedica - ME, antes denominada Biologica Medicamentos Ltda./Drogamedica (04.614.485/0001-64) e à Sra. Vânia Maria de Paula Vargas (XXX.954.556-XX) , multa individual, fundada no art. 57 da Lei 8.443/1992, c/c o art. 267 do Regimento Interno, no valor de R$ 50.000,00 (cinquenta mil reais) , fixando-lhes o prazo de 15 (quinze) dias, a contar da notificação, para que comprove, perante o Tribunal (art. 214, inciso III, alínea "a" do Regimento Interno) , o recolhimento da dívida aos cofres do Tesouro Nacional, atualizada monetariamente desde a data deste acórdão até a do efetivo recolhimento, se for paga após o vencimento, na forma da legislação em vigor;
9.4. autorizar a cobrança judicial das dívidas, caso não atendidas as notificações, na forma do art. 28, inciso II, da Lei 8.443/1992;
9.5. autorizar, desde logo, caso solicitado e o processo não tenha sido remetido para cobrança judicial, o pagamento das dívidas em até 36 (trinta e seis) parcelas mensais e consecutivas, nos termos do art. 26 da Lei 8.443/1992, c/c o art. 217 do Regimento Interno/TCU, fixando-se o vencimento da primeira parcela em 15 (quinze) dias, a contar do recebimento da notificação, e o das demais a cada mês, devendo incidir sobre cada valor mensal os correspondentes acréscimos legais, na forma prevista na legislação em vigor, sem prejuízo de alertar os responsáveis de que a falta de comprovação do recolhimento de qualquer parcela implicará o vencimento antecipado do saldo devedor;
9.6. dar ciência deste acórdão ao Procurador-Chefe da Procuradoria da República no Estado de Minas Gerais, nos termos do § 3º do art. 16 da Lei 8.443/1992, c/c o § 7º do art. 209 do Regimento Interno do TCU, para adoção das medidas que entender cabíveis.

Tomada de contas especial instaurada em razão da aplicação irregular de recursos do SUS no âmbito do Programa Farmácia Popular do Brasil.

Primeira Câmara

Fundo Nacional de Saúde - MS.

3. Responsáveis: Drogamedica de Muriae Ltda (04.614.485/0001-64) e Vania Maria de Paula Vargas (XXX.954.556-XX).

13.1. Ministros presentes: Walton Alencar Rodrigues (Presidente), Benjamin Zymler, Bruno Dantas e Vital do Rêgo (Relator).
13.2. Ministro-Substituto presente: Weder de Oliveira.

ACORDAO-COMPLETO-2440976

Acórdão de Relação 13788/2020 - Primeira Câmara

Acórdão de Relação

ACORDAO-COMPLETO-2424264

Acórdão de Relação 9226/2020 - Primeira Câmara

VITAL DO RÊGO

Adoto como relatório o pronunciamento da Secretaria de Controle Externo de Tomada de Contas Especial (peça 56) , que contou com a anuência do corpo diretivo daquela unidade (peças 57 e 58) , lavrada nos seguintes termos:
INTRODUÇÃO
	Cuidam os autos de tomada de contas especial instaurada pelo Fundo Nacional de Saúde/Ministério da Saúde (FNS/MS) , em desfavor da empresa Biologica Medicamentos Ltda./Drogamedica, atualmente denominada Drogamedica de Muriae Ltda./Drogamedica - ME, sociedade empresária limitada (CNPJ 04.614.485/0001-64) , solidariamente com a Sra. Vânia Maria de Paula Vargas (CPF XXX.954.556-XX) e o Sr. Francisco Paulo Vargas (CPF XXX.064.536-XX) , em razão da aplicação irregular dos recursos do Sistema Único de Saúde (SUS) no âmbito do Programa Farmácia Popular do Brasil - Aqui Tem Farmácia Popular (PFPB) , na empresa Biologica Medicamentos Ltda./Drogamedica, localizada no município de Muriáe/MG, abrangendo o período de 1/1/2013 a 31/8/2015. O referido programa foi instituído pela Lei 10.858, de 13/4/2004, regulamentado pelo Decreto 5.090, de 20/5/2004, para cumprir uma das principais diretrizes da Política Nacional de Assistência Farmacêutica: dar à população o acesso a medicamentos considerados essenciais, utilizando ou não o SUS.
HISTÓRICO 
Em 20/11/2017, com fundamento na IN/TCU 71/2012, alterada pela IN/TCU 76/2016 e DN/TCU 155/2016, o Diretor-Executivo do Fundo Nacional de Saúde autorizou a instauração de Tomada de Contas Especial (peça 8, p. 1) em razão de auditoria do Sistema Nacional de Auditoria do SUS - Denasus que constatou a aplicação irregular dos recursos do SUS pela Biologica Medicamentos Ltda./Drogamedica, hoje Drogamedica de Muriae Ltda./Drogamedica - ME, conforme apontado no Relatório de Auditoria 16592-MS/SGEP/Denasus, de 5/8/2016 (peças 1, 2, 14 a 27, 34) .
A auditoria do Denasus teve como objetivo cumprir as diretrizes definidas como eixo prioritário do Planejamento do Departamento Nacional de Auditoria do Sistema Único de Saúde/Denasus para 2016, para avaliar a execução do Programa Farmácia Popular do Brasil - PFPB, por parte de Biologica Medicamentos Ltda./Drogamedica, atual Drogamedica de Muriae Ltda./Drogamedica - ME, bem como o estabelecido no artigo 1º do Decreto 5.090 de 20/5/2004 e § 2º e § 3º do artigo 41, da Portaria 111/GM/MS, de 28/1/2016 (peça 14, p. 3) .
O motivo que levou à instauração da tomada de contas especial foi a execução pela então Biologica Medicamentos Ltda./Drogamedica das ações do Programa Farmácia Popular do Brasil (PFPB) em desacordo com as normas estabelecidas pelo Ministério da Saúde. Foram constatadas irregularidades que representavam R$ 465.678,61, a saber: não apresentação de cópias dos cupons vinculados e receitas médicas solicitadas e/ou irregularidades em cupons e receitas médicas apresentados pela empresa auditada, registro de dispensação em nome de pessoas falecidas e não comprovação por meio de notas fiscais da aquisição de medicamentos registrados no Sistema Autorizador de Vendas do Programa Farmácia Popular do Brasil, contrariando as normas preconizadas pela Portaria 971/GM/MS, de 15/5/2012, vigente à época, ratificada pela Portaria 111/GM/MS, de 28/1/2016 (peça 29, p. 2-4) .
O débito calculado para as 158 ocorrências identificadas por descumprimento das normas vigentes à época foi atualizado em 27/11/2017 para o valor de R$ 644.270,55 (peça 6) , levando o tomador de contas a concluir pela responsabilização da empresa Biologica Medicamentos Ltda./Drogamedica, solidariamente aos integrantes do quadro societário, Sra. Vânia Maria de Paula Vargas (CPF XXX.954.556-XX) e Sr. Francisco Paulo Vargas (CPF XXX.064.536-XX) , que respondem hoje pela Drogamedica de Muriae Ltda./Drogamedica - ME. A inscrição em conta de responsabilidade, no SIAFI, foi efetuada mediante a Nota de Lançamento de Sistema 2017NS076873, de 27/11/2017 (peça 10) .
A empresa apresentou registros de dispensação de medicamentos no PFPB no período de 28/6/2010 a 11/8/2015, quando teve bloqueado o acesso ao sistema de vendas do Departamento de Informática do SUS - Datasus (peça 14, p. 3) .
Comprova-se que foi dada oportunidade de defesa aos responsáveis, em obediência aos princípios constitucionais que asseguram o direito ao contraditório e à ampla defesa, tanto no curso da auditoria como após a conclusão do relatório e da instauração da tomada de contas especial. Tendo em vista as cobranças expedidas, sem apresentação de manifestação que alterasse as irregularidades, e sem que tenha sido comprovado o recolhimento do montante devido aos cofres públicos, o tomador de contas especial considerou subsistente o motivo que legitimou a instauração da tomada de contas especial (peça 29, p. 6-8) .
Em 26/7/2018, a Secretaria de Controle Interno do Ministério da Transparência e Controladoria-Geral da União emitiu o relatório de auditoria 630/2018 (peça 30) , em concordância com o relatório do tomador de contas. Em atendimento ao disposto nas alíneas "a" do inciso II do art. 10 da Instrução Normativa/TCU 71/2012, registrou-se que as medidas adotadas em relação à apuração dos fatos foram adequadas, exceto quanto à demora para instauração da tomada de contas especial. Quanto ao previsto na alínea "b" do mesmo inciso II, considerou-se que as normas para instauração e desenvolvimento da tomada de contas especial foram cumpridas (peça 30, p. 2) .
Com base no certificado e parecer de auditoria 630/2018, o dirigente do órgão de controle interno concluiu pela irregularidade das presentes contas (peças 31 e 32) .
Em 8/8/2018, o Ministro de Estado da Saúde declarou ter tomado conhecimento das conclusões contidas no relatório e certificado de auditoria, bem como no parecer da Secretaria Federal de Controle Interno da Controladoria-Geral da União da Presidência da República, manifestando-se pela irregularidade das contas e determinando o encaminhamento do processo ao Tribunal de Contas da União, sendo registrada no sistema e-TCE sob número 774/2017 (peça 33) .
Autuada no TCU em 14/8/2018, foi realizada Instrução Preliminar com proposta de citação (peça 39) da empresa Drogamedica de Muriae Ltda./Drogamedica - ME (CNPJ 04.614.485/0001-64) e da sua administradora, Sra. Vânia Maria de Paula Vargas (CPF XXX.954.556-XX) , a qual obteve parecer favorável da Subunidade (peça 40) e da Unidade (peça 41) .
Os responsáveis foram citados por meio dos ofícios 1436 e 1437/2018-TCU/Secex-TCE, de 5/9/2018 (peça 42 e 43) .  A empresa Drogamedica de Muriae Ltda./Drogamedica - ME obteve ciência no dia 18/10/2018 (peça 44) e a Sra. Vânia Maria de Paula Vargas no dia 15/10/2018 (peça 45) .
No dia 26/10/2018, a empresa Drogamedica de Muriae Ltda./Drogamedica - ME encaminhou procuração, por meio de seus representantes legais, Sra. Vania Maria de Paula Vargas e Sr. Francisco Paulo Vargas, outorgando ao advogado Clayton Ramos Machado, OAB/MG 112.894, poderes para representá-los.
Ainda no dia 26/10/2018, encaminharam pedido de prorrogação de prazo (peça 46) , o qual foi concedido por 15 dias, a partir do vencimento original, tendo, dessa forma, como prazo final de entrega das alegações de defesa o dia 25/11/2018.
No dia 22/11/2018, de forma tempestiva, os responsáveis apresentaram suas alegações de defesa e documentos complementares (peças 49-55) .
ANÁLISE DOS PRESSUPOSTOS DE PROCEDIBILIDADE DA IN/TCU 71/2012
Prejuízo ao Contraditório e Ampla Defesa
Verifica-se que não houve o transcurso de mais de dez anos desde o fato gerador sem que tenha havido a notificação do responsável pela autoridade administrativa federal competente (art. 6º, inciso II, c/c art. 19 da IN/TCU 71/2012, modificada pela IN/TCU 76/2016) , uma vez que as despesas impugnadas referem-se ao período de 28/9	/2011 a 14/10/2015 (peça 29, p. 2-4) e os responsáveis foram notificados sobre as irregularidades pela autoridade administrativa competente em 28/6/2016 e 24/8/2016 pelos Ofícios 6272 e 944/SEAUD/MG/DENASUS/SGEP/MS, quando foi encaminhada cópia do relatório preliminar de auditoria para apresentação de defesa (peça 29, p. 6) . 
O Relatório de Auditoria 16592 foi enviado por meio dos Ofícios 1049 e 1050/2016/SEAUD/MG/DENASUS/SGEP/MS, de 19/9/206. Conforme relatório do tomador de contas e comprovantes acostados aos autos (peça 3 e 12) , os responsáveis foram informados pelos Ofícios Sistema 7350, 7351 e 7352/MS/SE/FNS, em 14/7/2017, que estava finalizada a fase de defesa administrativa, requerendo-se a quitação do débito atualizado no valor de R$ 630.846,89. 
O Relatório Complementar de Auditoria 16592-MS/SGEP/Denasus foi obtido diretamente no portal do Sistema Nacional de Auditoria do SUS e contém análise de manifestação do responsável, a qual não foi mencionada pelo tomador de contas, mas que não trouxe alteração ao entendimento sobre as irregularidades (peça 34) .
Valor de Constituição da TCE
Verifica-se que o valor atualizado do débito apurado (sem juros) em 1/1/2017 é de R$ 557.975,41, portanto superior ao limite mínimo de R$ 100.000,00, na forma estabelecida conforme os arts. 6º, inciso I, e 19 da IN/TCU 71/2012, modificada pela IN/TCU 76/2016.
Considera-se que a tomada de contas especial está, assim, devidamente constituída e em condição de ser instruída.
EXAME TÉCNICO			 
Esgotamento da via administrativa do Ministério da Saúde para ressarcimento do dano
Preliminarmente, oportuno consignar que, nos termos do art. 23, § 1º, do Decreto 7.827/2012, que regulamenta a Lei Complementar 141/2012, e item 9.3.5.2 do Acórdão 1072/2017-TCU-Plenário (Relator Min. Bruno Dantas) , foram esgotadas, na via administrativa de controle interno do Ministério da Saúde, as medidas para ressarcimento do dano, conforme notificações aos responsáveis constantes da peça 12.
Caracterização das irregularidades geradoras do dano ao erário
As farmácias e drogarias que participam do Programa Farmácia Popular do Brasil estão sujeitas à legislação que regulamenta a matéria, notadamente a Lei 10.858, de 13/4/2004, o Decreto 5.090, de 20/5/2004, e diversas portarias do Ministério da Saúde. No caso presente, cita-se a Portaria 971/GM/MS, de 15/5/2012, que veio a ser revogada pela Portaria 111/GM/MS, de 28/12/2016. Registra-se que as normas do Gabinete do Ministro da Saúde, que haviam sido publicadas no período de 1990 até 28 de setembro de 2017, foram consolidadas em seis Portarias de Consolidação (PRC) . Dessa forma, a Portaria 111/2016 foi revogada e teve seu texto consolidado na Portaria de Consolidação 5, de 28/9/2017, Seção III, Anexo LXXVII, que passou a regulamentar o Programa Farmácia Popular a partir de então.
A auditoria realizada pelo Denasus na então Biologica Medicamentos Ltda./Drogamedica (CNPJ 04.614.485/0001-64) , localizada à rua Barão de Monte Alto, 87, bairro Centro, município de Muriaé/MG, cujo CNPJ está associado à empresa Drogamedica de Muriae Ltda./Drogamedica - ME, no mesmo endereço, deu origem ao Relatório de Auditoria 16592/2016/MS/SGEP/DENASUS (peças 1, 2, 14 a 27, 34) , cujas conclusões embasaram o desenvolvimento da tomada de contas especial e o levantamento do débito, conforme apresentado no relatório do tomador de contas especial (peça 29, p. 2-5) .
Cabe uma ressalva quanto a uma das parcelas que compuseram o débito, pois há dúvidas quanto à precisão da data que foi apontada. Há plenas indicações de que o período abrangido pela auditoria do Denasus iniciou-se em 1/1/2013, com registro de 158 ocorrências entre 14/3/2013 e 14/10/2015, entretanto, foi incluída uma única ocorrência na data de 28/9/2011, no valor de R$ 25,56, que parece ser estranha ao universo auditado, provavelmente por algum equívoco ou troca de posição dos dígitos.
Outro aspecto indefinido prende-se à responsabilização por aquela ocorrência, uma vez que no dia 28/9/2011 o administrador da empresa seria o Sr. João Franca Ciribelli de Carvalho, segundo os dados disponíveis no sistema CPF/CNPJ da Receita Federal (peça 35) . Mas consta da 5ª alteração no contrato social a saída dos sócios João Franca Ciribelli de Carvalho, Suzely Leandro Pereira e Waldir Pereira Junior em 6/1/2012 (peça 4, p. 1-4) , notando-se que a data a ser considerada é a do registro na Junta Comercial do Estado de Minas Gerais, e não a data de assinatura que de fato está no sistema da Receita Federal, 28/11/2011. Em qualquer dos casos a ocorrência estaria abrangida por uma data ou outra, não faz diferença aqui. Mas não há indicação no contrato social da responsabilidade atribuída aos três sócios retirantes, restando apenas o registro da Receita Federal nominando-a ao Sr. João Franca Ciribelli de Carvalho. Para acrescentar outro elemento à confusão, o relatório do tomador de contas faz referência ao Sr. Waldir Pereira Junior como sendo responsável no período compreendido entre 10/7/2013 a 29/2/2016 (peça 29, p. 6) , sem mencionar sua participação na empresa antes da 5º alteração no contrato social. Enfim, além do provável equívoco na data da ocorrência, um ponto fora da curva, não houve atribuição de responsabilidade na fase interna a qualquer um dos nomes que de fato integravam o quadro societário da empresa à época. Dada a insegurança quanto a tais informações e à pouca expressividade material da ocorrência, apenas R$ 25,56 no universo de R$ 465.678,61, considera-se razoável sua exclusão do débito, sendo assim tratado a partir daqui.
Foram apontadas no Relatório de Auditoria 16592/2016/MS/SGEP/DENASUS ocorrências relacionadas a:
a) registro de dispensação de medicamentos sem apresentação de notas fiscais de aquisição, no valor histórico de R$ 462.685,59, em afronta ao § 2º e 3º do art. 23, art. 39, e inciso I do art. 40 da Portaria 971/GM/MS, de 15/5/2012. Evidência: constatações 433577, 433578 e 433579 (peça 14, p. 6-9) ;
b) registro de dispensação em nome de pessoas falecidas, no valor histórico de R$ 505,10, infringindo os artigos 21, 22 e 23 da Portaria 971/GM/MS, de 15/5/2012. Evidência: constatação 433760 (peça 14, p. 9-10) ; e
c) não apresentação de cópias dos cupons vinculados e receitas médicas solicitadas e/ou irregularidades em cupons e receitas médicas apresentados pela empresa auditada, no valor histórico de R$ 2.462,36, contrariando o art. 40 da Portaria 971/GM/MS, de 15/5/2012. Evidência: constatações 433763 e 433764 (peça 14, p. 10-12) .
Diante das irregularidades mencionadas no relatório do Denasus, e invocando o § 1°, artigo 43, e artigo 40 da Portaria MS 111 de 28/1/2016, e a 6ª alteração contratual, foi responsabilizada a empresa Biologica Medicamentos Ltda./Drogamedica, hoje Drogamedica de Muriae Ltda./Drogamedica - ME, solidariamente aos sócios, Sra. Vânia Maria de Paula Vargas e Sr. Francisco Paulo Vargas, conforme relatório do tomador de contas (peça 29, p. 4-8) . Também aqui cabe uma ressalva, pois o Sr. Francisco Paulo Vargas somente ingressou na empresa em 20/5/2016, conforme comprova a 7ª alteração contratual e a data de registro na Junta Comercial do Estado de Minas Gerais (peça 4, p. 9-13) , enquanto a última ocorrência apontada pela auditoria do Denasus é de 14/10/2015, não sendo de sua responsabilidade, portanto. Cabe retirar o seu nome do rol de responsáveis, nele ficando apenas a Sra. Vânia Maria de Paula Vargas, que está na empresa desde 6/1/2012, de acordo com a data de registro na Junta Comercial do Estado de Minas Gerais do contrato social consolidado após a 5ª alteração contratual (peça 4, p. 1-4) .
Estabelecimentos Comerciais e Individualização das Condutas
Em pesquisa à base de dados de Acórdãos do TCU, foram localizados três processos julgados referentes ao Programa Farmácia Popular do Brasil que já tiveram acórdãos publicados até a presente data, os TCs Processo 002.874/2014-8, Processo 003.274/2013-6 e Processo 030.027/2017-9. Em todos esses processos foi considerada a responsabilização solidária do representante legal e da empresa, não se vislumbrando motivo para entendimento diverso. Em raciocínio convergente, embora não se veja de pronto no arcabouço jurídico estabelecida para o Programa Farmácia Popular do Brasil condições inequívocas para o enquadramento in totum na Súmula TCU 286, quando a pessoa jurídica de direito privado responde solidariamente com seus administradores pelos danos causados ao erário na aplicação desses recursos, entende-se cabível invocar aquele entendimento considerando uma situação fática e continuada, amparada em seguidas portarias e concertações com as farmácias participantes, caracterizando uma ação pública, com recursos públicos a elas transferidos.
Em recente julgado (Acórdão 5259/2018-TCU-1ª Câmara, relator Ministro Vital do Rêgo, proferido no TC Processo 030.027/2017-9) , os posicionamentos da unidade técnica, do Ministério Público Junto ao TCU e do Relator foram uníssonos por considerar o caráter convenial conferido às avenças firmadas com farmácias e drogarias privadas pelo Programa Farmácia Popular do Brasil, o que corrobora a citação da pessoa jurídica em solidariedade com a pessoa física dos seus administradores. Cita-se trecho do Voto condutor do referido Acórdão:
Com relação à matéria de fato, como bem ressaltou o MPTCU, a norma que instituiu o PFPB (art. 2º, inciso II, da Portaria 184/2011, sucedido pelo art. 2º, inciso II, Portaria 111/2016) atribuiu ao programa, expressamente, a natureza de convênio, por meio do qual é outorgado ao particular (farmácia ou drogaria integrante da rede privada) a gestão de recursos públicos. Assim, ao assumir voluntariamente o múnus público de gestão de recursos do PFPB, o particular se submete à obrigação de prestar contas, conforme disposto no artigo 70, parágrafo único, da Constituição, e, eventual responsabilização em caso mau uso dos recursos geridos, consoante dispõe o artigo 71, inciso II, da CF/1988.
Nesse contexto, compartilho o entendimento do MPTCU, no sentido de que, ao se considerar a gestão de recursos públicos no âmbito de uma pessoa jurídica de direito privado, as decisões das pessoas naturais administradoras dessa pessoa jurídica determinam a destinação a ser dada àqueles recursos públicos. Isso faz com que, além da pessoa jurídica, também seus administradores sejam obrigados, pessoalmente, a comprovar a regular aplicação dos recursos públicos submetidos às suas decisões, a exemplo do que deliberou esta Corte no Acórdão 8969/2016-TCU-Segunda Câmara (Rel. Min. Raimundo Carreiro) .
Em razão das irregularidades apontadas encontrarem-se devidamente demonstradas no relatório da auditoria realizada pelo Denasus (peças 1, 2, 14 a 27, 34) , com a exclusão de parcela do débito no valor de R$ 25,56 e também da retirada do Sr. Francisco Paulo Vargas do rol de responsáveis, devem ser responsabilizadas a empresa Drogamedica de Muriae Ltda./Drogamedica - ME (CNPJ 04.614.485/0001-64) , e sua representante legal à época das ocorrências, Sra. Vânia Maria de Paula Vargas (CPF XXX.954.556-XX) .
Verificação da existência de outros débitos
Em atenção ao comando contido no item 9.4 do Acórdão 1772/2017-TCU-Plenário, de relatoria do Exmo. Ministro-Substituto Augusto Sherman Cavalcanti e, em atendimento ao disposto no art. 6º, § 1º, da Instrução Normativa TCU 71/2012, informa-se que não foram encontrados débitos imputáveis aos responsáveis em outros processos em tramitação no Tribunal.
Verificação do Prazo de Prescrição da Pretensão Punitiva
Observa-se não ter ocorrido a prescrição da pretensão punitiva por parte do TCU que, nos termos do entendimento firmado no Acórdão 1441/2016-TCU-Plenário (Rel. Ministro Benjamin Zymler) , subordina-se ao prazo geral de prescrição indicado no art. 205 do Código Civil, qual seja, dez anos contados a partir da data de ocorrência da irregularidade sancionada, nos termos do art. 189 do Código Civil. As irregularidades discutidas nesta TCE ocorreram nos exercícios de 2013 a 2015, portanto há menos de 10 anos. Além disso, o ato que determinou a citação dos responsáveis (peça 41) interrompeu o prazo prescricional em 4/9/2018.
Citação
Em cumprimento ao Despacho do Secretário da Secex-TCE (peça 41) , foi promovida a citação da empresa Drogamedica de Muriae Ltda./Drogamedica - ME (CNPJ 04.614.485/0001-64) e da sua administradora, Sra. Vânia Maria de Paula Vargas (CPF XXX.954.556-XX) . Os responsáveis foram citados por meio dos ofícios 1436 e 1437/2018-TCU/Secex-TCE, de 5/9/2018 (peça 42 e 43) .  A empresa Drogamedica de Muriae Ltda./Drogamedica - ME obteve ciência no dia 18/10/2018 (peça 44) e a Sra. Vânia Maria de Paula Vargas no dia 15/10/2018 (peça 45) .
No dia 26/10/2018, a empresa Drogamedica de Muriae Ltda./Drogamedica - ME encaminhou procuração, por meio de seus representantes legais, Sra. Vania Maria de Paula Vargas e Sr. Francisco Paulo Vargas, outorgando ao advogado Clayton Ramos Machado, OAB 112.894, poderes para representá-los.
Ainda no dia 26/10/2018, encaminharam pedido de prorrogação de prazo (peça 46) , o qual foi concedido por 15 dias, a partir do vencimento original, tendo, dessa forma, como prazo final de entrega das alegações de defesa o dia 25/11/2018.
No dia 22/11/2018, de forma tempestiva, os responsáveis apresentaram, por meio de seus advogados constituídos, suas alegações de defesa e documentos complementares (peça 49-55) .
Alegações de defesa
Irregularidade: registro de dispensação de medicamentos sem apresentação de notas fiscais de aquisição
Os responsáveis alegam que apresentaram todas as notas fiscais solicitadas pelo Denasus, durante a auditoria, bem como inventário do estoque inicial dos produtos. Alegam que tais documentos não foram acatados pelo Denasus, o que teria gerado a irregularidade. Juntam aos autos, nas peças 50 a 53, os documentos comprobatórios.
Análise
Conforme §2º e §3º do art. 23 da Portaria GM/MS nº 971 de 15 de maio de 2012, é responsabilidade das farmácias e drogarias manter as notas fiscais de aquisição de medicamentos e/ou correlatos junto aos fornecedores. Os responsáveis apresentaram, nas peças 50 a 53, apenas o inventário de estoque inicial, referente ao ano de 2013, não apresentando, no entanto, as notas fiscais de aquisição dos medicamentos dispensados que estavam faltando.
Toda operação realizada no âmbito do PFPB precisar estar lastreada nos seguintes documentos comprobatórios: o cupom fiscal da operação discriminando o produto e a quantidade em que foi adquirido; o cupom vinculado correspondente, assinado pelo cliente; e a cópia da receita médica que motivou o negócio. A falta de qualquer um deles implica na irregularidade da dispensação realizada, conforme art. 23 da Portaria GM/MS nº 971 de 15 de maio de 2012.
No que se refere ao Livro de Registro de Inventário, a auditoria do Denasus já havia se pronunciado (peça 14, p. 5) , no sentido de que os fatos apresentados pela empresa não foram comprovados por meio de documento formal da SEFAZ/MG que comprovem o envio e o saldo do estoque em 31/12/2012. Além disso, a cópia do registro de inventário de 31/12/2013 não se tratava de cópia autenticada nos termos do art. 3º do Decreto 45.542/2011, que se refere aos livros fiscais escriturados por Processamento Eletrônico de Dados (PED) . Além disso, não consta do referido livro as informações de quais códigos EAN (European Article Number) foram lançados no registro de inventário, impossibilitando o cruzamento das informações da posição de estoque com as notas fiscais apresentadas.
Ademais, o registro de inventário que acompanha as alegações de defesa (peças 51-53) é cópia do mesmo apresentado à equipe de Auditoria do Denasus (peça 27, p. 32-48) , o qual foi devidamente analisado na fase de auditoria.
Por fim, ressalte-se que não foram apresentadas as notas fiscais faltantes, permanecendo, dessa forma, a responsabilidade e o débito por essa irregularidade, no valor histórico de R$ 462.685,59, não havendo elementos que permitam acatar essas alegações.
Irregularidade: registro de dispensação em nome de pessoas falecidas
Os responsáveis alegam que tais vendas foram realizadas nos períodos de 2010 a 2013, fora do período em que seriam responsáveis pela empresa.
Análise
Em consulta à base de dados da Receita Federal (peça 35) , é possível verificar que a Sra. Vania Maria de Paula Vargas consta como sócia administradora da empresa Drogamedica de Muriae Ltda./Drogamedica - ME desde 2011. Como o período em que as dispensações foram objeto de análise está compreendido entre 1/1/2013 a 31/8/2015, ao contrário do afirmado, permanece, dessa forma, a responsabilidade e o débito por essa irregularidade, no valor histórico de R$ 505,10.
Irregularidade: não apresentação de cópias dos cupons vinculados e receitas médicas solicitadas e/ou irregularidades em cupons e receitas médicas apresentados pela empresa auditada
Alegam que apresentaram todos os cupons que detinham em seus arquivos, deixando de apresentar apenas os que estavam digitalizados no computador, já que o antigo proprietário estragara o HD em que estavam digitalizados, responsabilizando-o, dessa forma, por não guardar e arquivar fisicamente todos os cupons.
Análise
Os cupons vinculados não apresentados se referem a vendas realizadas nos exercícios de 2013 a 2015, período em que somente a Sra. Vânia Maria de Paula Vargas exercia o poder de administração, não podendo ser atribuída tal irregularidade ao antigo proprietário. Permanece, dessa forma, a responsabilidade e o débito por essa irregularidade, no valor histórico de R$ 2.462,36.
Culpabilidade
É razoável afirmar que era possível aos responsáveis ter consciência da ilicitude dos atos que praticaram, sendo-lhes exigível conduta diversa, tendo em vista a clareza dos normativos a que estavam vinculados na gestão do PFPB e que foram violados. Dessa, forma, diante dos elementos carreados aos autos, não é possível afirmar a existência de boa-fé dos responsáveis.
CONCLUSÃO
Em face da análise promovida nos itens 37 a 46 da seção "Exame Técnico", propõe-se rejeitar as alegações de defesa apresentadas pela empresa Drogamedica de Muriae Ltda./Drogamedica - ME (CNPJ 04.614.485/0001-64) e pela Sra. Vânia Maria de Paula Vargas (CPF XXX.954.556-XX) , uma vez que não foram suficientes para afastar as irregularidades a eles atribuídas.
Ademais, inexistem nos autos elementos que demonstrem sua boa-fé ou a ocorrência de outros excludentes de culpabilidade, conforme exposto no item 47. Desse modo, suas contas devem, desde logo, ser julgadas irregulares, nos termos do art. 202, § 6º, do Regimento Interno/TCU, procedendo-se à sua condenação em débito e à aplicação da multa prevista no art. 57 da Lei 8.443/1992
PROPOSTA DE ENCAMINHAMENTO
Diante do exposto, submetem-se os autos à consideração superior, propondo:
a) com fundamento nos arts. 1º, inciso I, 16, inciso III, alínea "d" da Lei 8.443/1992 c/c os arts. 19 e 23, inciso III, da mesma Lei, e com arts. 1º, inciso I, 209, inciso IV, 210 e 214, inciso III, do Regimento Interno, que sejam julgadas irregulares as contas da empresa Drogamedica de Muriae Ltda./Drogamedica - ME, antes denominada Biologica Medicamentos Ltda./Drogamedica (CNPJ 04.614.485/0001-64) e da Sra. Vânia Maria de Paula Vargas (CPF XXX.954.556-XX) , e condená-los, de forma solidária, ao pagamento das quantias a seguir especificadas, com a fixação do prazo de quinze dias, a contar das notificações, para comprovarem, perante o Tribunal (art. 214, inciso III, alínea "a", do Regimento Interno) , o recolhimento das dívidas aos cofres do Tesouro Nacional, atualizadas monetariamente e acrescidas dos juros de mora, calculados a partir das datas discriminadas, até a data dos recolhimentos, na forma prevista na legislação em vigor, abatendo-se, na oportunidade, os valores já ressarcidos:
	Data
	Valor histórico 
 (R$) 

	14/03/2013
	6.975,83

	14/03/2013
	4.208,95

	14/03/2013
	6.975,83

	14/03/2013
	4.208,95

	14/03/2013
	2,40

	14/03/2013
	13,77

	14/03/2013
	39,53

	08/04/2013
	6.656,78

	08/04/2013
	6.656,78

	08/04/2013
	25,16

	08/04/2013
	49,16

	16/04/2013
	5.381,86

	16/04/2013
	5.381,86

	31/05/2013
	8.259,05

	31/05/2013
	4.558,09

	31/05/2013
	8.259,05

	31/05/2013
	4.558,09

	31/05/2013
	2,40

	31/05/2013
	13,77

	31/05/2013
	27,53

	04/06/2013
	7.569,81

	04/06/2013
	4.389,88

	04/06/2013
	7.569,81

	04/06/2013
	4.389,88

	04/06/2013
	33,56

	01/07/2013
	4.046,85

	01/07/2013
	4.046,85

	01/07/2013
	13,77

	02/07/2013
	5.959,11

	02/07/2013
	5.959,11

	02/07/2013
	22,76

	02/07/2013
	38,91

	29/07/2013
	6.157,14

	29/07/2013
	4.081,38

	29/07/2013
	6.157,14

	29/07/2013
	4.081,38

	29/07/2013
	39,58

	30/08/2013
	7.107,22

	30/08/2013
	4.002,09

	30/08/2013
	7.107,22

	30/08/2013
	4.002,09

	30/08/2013
	14,40

	30/08/2013
	14,04

	30/08/2013
	27,53

	30/08/2013
	13,77

	01/10/2013
	7.698,84

	01/10/2013
	7.698,84

	01/10/2013
	39,23

	02/10/2013
	3.963,71

	02/10/2013
	3.963,71

	02/10/2013
	13,77

	12/11/2013
	8.271,89

	12/11/2013
	5.831,91

	12/11/2013
	8.271,89

	12/11/2013
	5.831,91

	12/11/2013
	121,97

	12/11/2013
	39,33

	06/12/2013
	5.684,38

	06/12/2013
	8.833,68

	06/12/2013
	5.684,38

	06/12/2013
	8.833,68

	06/12/2013
	2,40

	06/12/2013
	59,93

	06/12/2013
	13,77

	30/12/2013
	5.923,36

	30/12/2013
	7.897,49

	30/12/2013
	5.923,36

	30/12/2013
	16,80

	07/02/2014
	8.139,49

	07/02/2014
	69,50

	28/02/2014
	5.486,35

	28/02/2014
	8.025,03

	28/02/2014
	5.719,21

	28/02/2014
	27,81

	28/02/2014
	136,84

	28/02/2014
	13,46

	28/02/2014
	13,77

	28/02/2014
	27,53

	16/04/2014
	5.655,18

	16/04/2014
	7.854,66

	16/04/2014
	53,92

	16/04/2014
	40,23

	12/05/2014
	5.949,94

	12/05/2014
	7.568,88

	12/05/2014
	2,40

	12/05/2014
	13,77

	12/05/2014
	92,31

	30/05/2014
	5.960,12

	30/05/2014
	6.835,95

	30/05/2014
	2,40

	30/05/2014
	34,75

	30/05/2014
	26,46

	07/07/2014
	6.396,74

	07/07/2014
	2,40

	07/07/2014
	81,49

	08/07/2014
	4.799,39

	08/07/2014
	39,33

	31/07/2014
	7.163,96

	31/07/2014
	109,66

	01/08/2014
	2.189,70

	01/08/2014
	86,67

	01/09/2014
	7.354,09

	01/09/2014
	2,40

	01/09/2014
	29,93

	09/09/2014
	6.131,14

	09/09/2014
	13,77

	01/10/2014
	8.110,09

	01/10/2014
	2,40

	01/10/2014
	51,5

	02/10/2014
	6.559,83

	02/10/2014
	13,46

	02/10/2014
	40,23

	03/11/2014
	7.877,57

	03/11/2014
	5.906,51

	03/11/2014
	27,23

	03/11/2014
	35,96

	03/11/2014
	7,19

	03/11/2014
	26,46

	28/11/2014
	6.558,79

	28/11/2014
	13,77

	28/11/2014
	40,23

	01/12/2014
	10.083,03

	01/12/2014
	35,96

	01/12/2014
	4,80

	01/12/2014
	75,48

	14/01/2015
	7.900,51

	14/01/2015
	5.694,68

	14/01/2015
	2,40

	14/01/2015
	34,73

	14/01/2015
	32,94

	09/02/2015
	11.257,27

	09/02/2015
	2,40

	09/02/2015
	9,60

	10/02/2015
	6.783,31

	10/02/2015
	12,42

	03/03/2015
	5.903,64

	03/03/2015
	11.528,93

	03/03/2015
	35,96

	03/03/2015
	121,15

	03/03/2015
	56,92

	02/04/2015
	7.162,32

	02/04/2015
	10.840,40

	02/04/2015
	2,40

	02/04/2015
	62,73

	02/04/2015
	12,42

	05/05/2015
	13.485,79

	05/05/2015
	8.590,45

	05/05/2015
	2,40

	05/05/2015
	7,19

	05/05/2015
	14,04

	12/06/2015
	13.310,26

	12/06/2015
	35,96

	12/06/2015
	41,94

	15/06/2015
	7.721,20

	15/06/2015
	48,06

	03/07/2015
	13.073,18

	03/07/2015
	63,46

	03/07/2015
	21,60

	03/07/2015
	15,56

	06/07/2015
	8.930,57

	06/07/2015
	13,46

	05/08/2015
	12.316,76

	05/08/2015
	2,40

	05/08/2015
	21,60

	06/08/2015
	8.435,70

	06/08/2015
	22,14

	31/08/2015
	8.510,88

	31/08/2015
	14.216,02

	31/08/2015
	63,46

	31/08/2015
	55,80

	31/08/2015
	25,56

	31/08/2015
	20,35

	31/08/2015
	38,88

	14/10/2015
	2.835,98

	14/10/2015
	4.402,79

	14/10/2015
	10,80

	14/10/2015
	49,60

	14/10/2015
	12,42

b) aplicar à empresa Drogamedica de Muriae Ltda./Drogamedica - ME (CNPJ 04.614.485/0001-64) e à Sra. Vânia Maria de Paula Vargas (CPF XXX.954.556-XX) , individualmente, a multa prevista no art. 57 da Lei 8.443/1992 c/c o art. 267 do Regimento Interno, com a fixação do prazo de quinze dias, a contar das notificações, para comprovarem, perante o Tribunal (art. 214, inciso III, alínea "a", do Regimento Interno) , o recolhimento das dívidas aos cofres do Tesouro Nacional, atualizadas monetariamente desde a data do acórdão até a dos efetivos recolhimentos, se forem pagas após o vencimento, na forma da legislação em vigor;
c) autorizar, desde logo, nos termos do art. 28, inciso II, da Lei 8.443/1992, a cobrança judicial das dívidas, caso não atendidas as notificações;
d) autorizar, com fundamento no art. 26, da Lei 8.443/1992 c/c o art. 217, do Regimento Interno do TCU, caso seja de interesse dos responsáveis, o parcelamento das dívidas em até 36 parcelas, incidindo, sobre cada uma, os encargos legais devidos, sem prejuízo de alertá-los de que, caso optem por essa forma de pagamento, a falta de comprovação do recolhimento de qualquer parcela implicará o vencimento antecipado do saldo devedor, nos termos do art. 26, parágrafo único, e 59, da Lei 8.443/1992 c/c o art. 217, § 2º, do Regimento Interno do TCU;
e) encaminhar cópia da deliberação ao Procurador-Chefe da Procuradoria da República em Minas Gerais, nos termos do § 3º do art. 16 da Lei 8.443/1992 c/c o § 7º do art. 209 do Regimento Interno do TCU, para adoção das medidas cabíveis; e comunicar-lhe que o relatório e o voto que a fundamentarem podem ser acessados por meio do endereço eletrônico www.tcu.gov.br/acordaos e que, caso haja interesse, o Tribunal pode enviar-lhe cópia desses documentos sem qualquer custo.   
Tal proposta contou com a anuência do MPTCU, representado pelo Procurador Marinus Eduardo De Vries Marsico (peça 59) , que sugeriu a retificação do enquadramento legal da irregularidade das contas dos envolvidos.
	
	É o relatório.

Clayton Ramos Machado (OAB/MG 112.894).

Procurador Marinus Eduardo De Vries Marsico.

TOMADA DE CONTAS ESPECIAL. PROGRAMA FARMÁCIA POPULAR. IRREGULARIDADES NA APLICAÇÃO DOS RECURSOS DO PROGRAMA. IRREGULARIDADE DAS CONTAS, COM CONDENAÇÃO EM DÉBITO E APLICAÇÃO DE MULTA.

TOMADA DE CONTAS ESPECIAL (TCE)

Secretaria de Controle Externo de Tomada de Contas Especial (SecexTCE).

A presente tomada de contas especial (TCE) foi instaurada originalmente em desfavor da empresa Biologica Medicamentos Ltda./Drogamedica, atualmente denominada Drogamedica de Muriae Ltda./Drogamedica - ME, sociedade empresária limitada (04.614.485/0001-64) , solidariamente com os sócios Sra. Vânia Maria de Paula Vargas (684.954.556-68) e o Sr. Francisco Paulo Vargas (499.064.536-72) , em razão da aplicação irregular de recursos do Sistema Único de Saúde (SUS) no âmbito do Programa Farmácia Popular do Brasil - Aqui Tem Farmácia Popular (PFPB) , no período de 1/1/2013 a 31/8/2015.
As irregularidades na execução do programa, pelo referido estabelecimento comercial, foram constatadas em auditoria do Denasus, que apontou prejuízo no valor histórico de R$ 465.678,61, tendo em vista as seguintes ocorrências: não apresentação de cópias dos cupons vinculados e receitas médicas solicitadas e/ou irregularidades em cupons e receitas médicas apresentados pela empresa auditada; registro de dispensação em nome de pessoas falecidas; e não comprovação por meio de notas fiscais da aquisição de medicamentos registrados no Sistema Autorizador de Vendas do Programa Farmácia Popular do Brasil (peça 29, p. 2-4) .
No âmbito deste Tribunal, a responsabilidade do Sr. Francisco Paulo Vargas foi afastada, haja vista que somente ingressou na empresa em 20/5/2016, após, portanto, da última ocorrência apontada pela auditoria do Denasus (14/10/2015) , conforme comprova a 7ª alteração contratual e a data de registro na Junta Comercial do Estado de Minas Gerais (peça 4, p. 9-13) .
Assim, foram instados a se pronunciar nos autos, além da pessoa jurídica, a Sra. Vânia Maria de Paula Vargas, na qualidade de sócia. Os responsáveis apresentaram tempestivamente suas alegações de defesa, de forma conjunta (peças 49 a 55) .
A Secretaria de Controle Externo de Tomada de Contas Especial, após análise da defesa encaminhada, pugnou por sua rejeição e pela irregularidade das contas dos responsáveis, além de suas condenações em débito e aplicação individual de multa fundamentada no art. 57 da Lei 8.443/1992.
Tal proposta contou com a anuência do MPTCU, representado pelo Procurador Marinus Eduardo De Vries Marsico (peça 59) , que sugeriu a retificação do enquadramento legal da irregularidade das contas dos envolvidos.
Acompanho, desde já, a proposta da unidade técnica, cuja análise incorporo às minhas razões de decidir, com a correção proposta pelo MPTCU.
Conforme evidenciou a unidade técnica, os responsáveis apresentaram, nas peças 50 a 53, apenas o inventário de estoque inicial, referente ao ano de 2013, sem juntar aos autos, no entanto, as notas fiscais de aquisição dos medicamentos dispensados que estavam faltando e que motivaram a impugnação das despesas em questão. Lembro que a Portaria GM/MS 971/2012 atribuiu às farmácias e drogarias, aderentes ao programa, a responsabilidade pela manutenção das notas fiscais de aquisição de medicamentos e/ou correlatos junto aos fornecedores (art. 23) .
Além disso, restou comprovado nos autos que as dispensações questionadas ocorreram durante a gestão da Sra. Vânia Vargas, não havendo motivos para afastar sua responsabilização nestes autos.
Assim, os responsáveis não conseguiram rechaçar as irregularidades evidenciadas na auditoria do Denasus, motivo pelo qual se mostra correta a proposta de irregularidade das contas e condenação em débito para o ressarcimento do prejuízo apurado.
Não está caracterizada nos autos a prescrição da pretensão punitiva deste Tribunal, motivo pelo qual proponho também a aplicação da multa prevista no art. 57 da Lei 8.443/1992. De fato, as irregularidades discutidas nestes autos ocorreram nos exercícios de 2013 a 2015 e o ato que determinou a citação foi expedido em 4/9/2018 (peça 41) , antes, portanto, do interregno de dez anos previsto no art. 205 do Código Civil, utilizado subsidiariamente por este Tribunal, conforme Acórdão 1441/2016-TCU-Plenário.
	Diante do exposto, VOTO pela adoção da minuta de acórdão que ora trago ao exame deste colegiado.
TCU, Sala das Sessões Ministro Luciano Brandão Alves de Souza, em 29 de outubro de 2019.
Ministro VITAL DO RÊGO 
Relator